【裁判字號】    95,易,791
【裁判日期】    951031
【裁判案由】    傷害
【裁判全文】
臺灣臺北地方法院刑事判決               95年度易字第791號
公  訴  人  臺灣臺北地方法院檢察署檢察官
被      告  乙○○
選任辯護人  劉彥銓律師
            周信宏律師
上列被告因傷害案件，經檢察官提起公訴（95年度偵字第268號
），本院判決如下：
    主  文
乙○○傷害人之身體，處有期徒刑貳年。
    事  實
一、乙○○於94年9月21日17時50分，駕駛車號835-MQ號營業用
    小客車（下稱該計程車），沿臺北市○○區○○路，由南往
    北方向行駛，行至同市○○路○○路5段路口時，因燈號變
    換為紅燈而暫停在該址松仁路口右轉信義路之右轉專用車道
    等候，適丁○○騎乘車號CPZ-997號重型機車亦駛至該處暫
    停，嗣該處右轉號誌燈亮起，乙○○因佔用該車道阻礙後方
    車輛通行，遭人鳴按喇叭而向前挪移車輛，見丁○○自後方
    騎車右轉後，認為丁○○係剛才鳴按喇叭之人，乃心生不快
    ，基於傷害人身體之犯意，駕駛該計程車尾隨丁○○，追至
    同市○○路○段之車行地下道加速追撞丁○○之機車尾部，
    致丁○○人車倒地而捲入該計程車底部遭拖行約26公尺（毀
    損部分未據告訴），丁○○因而受有胸部挫傷合併多處肋骨
    骨折、槤枷胸、左肺挫傷、兩側血胸、腹部挫傷合併兩側腎
    臟挫傷、左側腸骨骨折、臉部軀幹及四肢多處撕裂傷等傷害
    ，經送急救後，始倖免於難。
二、案經丁○○訴由臺北市政府警察局信義分局移送臺灣臺北地
    方法院檢察署偵查起訴。
    理  由
一、上開犯罪事實，被告矢口否認有何傷害告訴人丁○○之犯行
    ，並於警詢中辯稱伊載完客人至吳興街600巷後往松仁路往
    北駛，之後就不記得後面的事云云，又於偵訊中辯稱伊等綠
    燈後，機車轉後伊就跟著轉彎，後來到了地下道以後，伊就
    有血壓降低，就模糊了，此外什麼都不知道云云（臺灣臺北
    地方法院95年度偵字第268號卷第46至48、88頁），又於審
    判中辯稱：當時伊確實不知道，伊於12點被送到分局才知道
    這件事情；伊對CPZ-997重機車騎士丁○○並不認識，亦無
    結怨，伊沒有行凶的動機，本件應該是業務過失傷害云云（
    本院95年10月11日審判筆錄審判筆錄第15頁）。經查：
（一）被告於94年9月21日17時50分，駕駛車號835-MQ號營業用
      小客車，沿臺北市○○區○○路，由南往北方向行駛，行
      至松仁路信義路5段路口時，因燈號變換為紅燈而暫停在
      松仁路口右轉信義路之右轉專用車道等候，適告訴人騎乘
      車號CPZ-997號重型機車亦駛至該處暫停，嗣該處右轉號
      誌燈亮起，被告因佔用該車道阻礙後方車輛通行，遭人鳴
      按喇叭而向前挪移車輛，俟告訴人自後方騎車右轉後，被
      告駕駛該計程車尾隨追逐告訴人，並在該址信義路5段之
      車行地下道加速追撞告訴人之機車尾部，致告訴人旋即人
      車倒地而捲入該計程車底部遭拖行約26公尺等事實，業經
      證人甲○○證述甚詳，有其證詞「 (我)當時停在機車道
      ，（距離紅綠燈）大概三、四部機車。被告在汽車的第一
      部。…（丁○○）在機車道。…（被告）擋住機車，所以
      機車就按喇叭，後來汽車要直行，開了不到二公尺就轉彎
      去追那輛機車」、「…那輛計程車就上前追按他喇叭的那
      部機車，…，到了一個地下道段時，計程車就追到該機車
      了，當時我看到計程車切到機車道，直接去撞該台摩拖車
      ，撞到了以後該部計程車並沒有停…，但那時候該部機車
      和機車騎士都還在計程車的下面」、「（被告所駕駛之計
      程車）沒有（煞車的動作），它是一個大轉彎加速去衝撞
      這輛機車」等語在卷可稽（同上偵卷第79頁、本院審判筆
      錄第3至6頁），核與到場警員即證人丙○○、告訴人即證
      人丁○○證述情節大致相符（同上審判筆錄第7至9、9至
      11 頁），並有臺北市政府警察局交通大隊94年10月30日
      0000000000號回函暨附件道路交通事故初步分析研判表、
      事故現場圖、補充資料表、談話紀錄表、調查報告表、疑
      似肇事逃逸追查表、肇事人自首情形紀錄表、肇事車禍及
      現場照片、證人甲○○繪製現場圖2紙、告訴人繪製現場
      圖在卷可按（同上偵卷第16至21、25至38、82、86頁，本
      院審判筆錄第17頁），丁○○受有胸部挫傷合併多處肋骨
      骨折、槤枷胸、左肺挫傷、兩側血胸、腹部挫傷合併兩側
      腎臟挫傷、左側腸骨骨折、臉部軀幹及四肢多處撕裂傷等
      傷害事實，有三軍總醫院診斷證明書在卷可考（同上偵卷
      第14頁），本件車禍肇事原因係「乙○○駕駛駕駛835-MQ
      號營業小客車：涉嫌故意肇事」，亦有卷附臺北市車輛車
      行事故鑑定委員會95年1月3日北鑑審字第09430435200號
      鑑定書為憑 (本院卷第23至26頁）。
（二）被告雖辯稱伊等綠燈後，機車轉後伊就跟著轉彎，後來到
      了地下道以後，伊就有血壓降低，就模糊了，此外什麼都
      不知道；伊於12點被送到分局才知道這件事情；伊對CPZ-
      997重機車騎士丁○○並不認識，亦無結怨，伊沒有行凶
      的動機，本件應該是業務過失傷害云云（同上偵卷第46至
      48、88頁、本院95年10月11日審判筆錄審判筆錄第15頁
      ），惟查被告在松仁路信義路口遭人鳴按喇叭後，先挪移
      車身，再右轉進入信義路車行地下道等節，業據證人甲○○、丁○○證述甚明，已如前述，而被告肇事後接受警詢
      ，「外表看起來精神正常，對我的問話也能了解並且回答
      」，並於警員處理車禍現場時自行駕車離去，有證人丙○○證言可按（本院審判筆錄第8至9頁），顯見被告於肇事
      前、後期間精神正常，非已失去意識，其辯稱意識模糊，
      什麼都不知道云云，乃避重就輕之詞，並不可採。再查被
      告先在上址松仁路信義路口右轉專用車道上暫停等候，並
      無右轉之意思，嗣遭人鳴按喇叭，始尾隨丁○○進入信義
      路車行地下道，並加速追撞告訴人造成傷害，被告辯稱沒
      有行凶動機，亦無足取。
（三）綜上所述，事證明確，犯行足堪認定，應予依法論科。
二、按行為人對於構成犯罪之事實，明知並有意使其發生者，為
    故意，刑法第13條第1項定有明文。被告之選任辯護人雖以
    被告所為無非出於過失，應論以刑法第284條第2項前段之業
    務過失致人受傷罪等語，以為辯護，反之，檢察官另以被告
    所涉前開犯行，縱使造成被告死亡之結果，亦不違背被告之
    本意，請求處以被告刑法第271條第1項、第2項之殺人未遂
    罪，而請求變更法條等語，惟查被告以駕駛計程車為業，自
    應知汽車加速追撞行進中之機車，會造成機車騎士身體受到
    傷害，經查被告尾隨告訴人，並加速自後方追撞告訴人之事
    實，已據證人甲○○證述「…（被告後方的）機車就按喇叭
    ，…（被告向前挪移車輛，）開了不到二公尺就轉彎去追那
    輛機車」、「（被告所駕駛之計程車）沒有（煞車的動作）
    ，它是一個大轉彎加速去衝撞這輛機車」等語明確（本院審
    判筆錄第3、6頁），顯見被告對於傷害告訴人身體之犯罪事
    實，明知並有意使其發生，具有故意，而非過失，亦無其他
    積極證據足認被告有致告訴人於死地之故意。核被告所為，
    係犯修正前刑法277條第1項之傷害罪。爰審酌被告僅因一時
    行車糾紛，竟無端加速衝撞告訴人，致告訴人受傷昏迷病危
    ，住院多日，迄今仍需復健治療，有三軍總醫院95年6月1日
    集逵達字第0950008786號函在卷可查，足認被告犯案手段殘
    忍，惡性非輕，且被告犯後，迄未與告訴人和解，態度不佳
    ，公訴意旨求處有期徒刑2年，堪稱允適等一切情狀，量處
    如主文所示之刑，以示懲儆。
三、末查本件被告行為後，刑法業於94年2月2日修正公布，依刑
    法施行法第10條之1規定，刑法已於95年7月1日生效施行（
    下稱新法; 修正前刑法下稱舊法），新法第2條第1項規定，
    「行為後法律有變更者，適用行為時之法律。但行為後之法
    律有利於行為人者，適用最有利於行為人之法律。」係規範
    行為後法律變更所生新舊法律比較適用之準據法，於新法施
    行後，應適用新法第2條第1項之規定，為「從舊從輕」之比
    較。又按比較新舊法時，應就罪刑有關之共犯、未遂犯、想
    像競合犯、牽連犯、連續犯、結合犯，以及累犯加重、自首
    減輕暨其他法定加減原因（如身分加減）與加減例等一切情
    形，綜其全部罪刑之結果而為比較（最高法院95年度第8次
    刑庭會議決議可資參照）。法定刑罰金部分，查修正前刑法
    第277條前段之傷害罪，其法定刑選科1000元以下之罰金，
    依被告行為時舊法第33條第5款規定，罰金最低額為銀元1元
    ，依現行法規所定貨幣單位折算新臺幣條例第2條折算為新
    臺幣之結果，傷害罪之法定刑最低額應科銀元1元即新臺幣3
    元以上罰金，惟新法第33條第5款就罰金刑規定為「新臺幣
    一千元以上，以百元計算之」，顯已將罰金刑之最低額提高
    為新臺幣1000元以上。綜合全部罪刑結果加以比較，應認適
    用舊法之結果對被告較為有利，自應依刑法第2條第1項前段
    規定，整體適用有利於被告之舊法規定，以為論處。
據上論斷，應依刑事訴訟法第299條第1項前段、刑法第2條第1項
前段、修正前刑法第277條第1項、修正前罰金罰鍰提高標準條例
第1條前段，判決如主文。
本案經檢察官江貞諭到庭執行職務
中    華    民    國    95    年    10    月    31    日
                  刑事第五庭審判長法  官    黃程暉
                                  法  官    賴秀蘭
                                  法  官    李宜娟
如不服本判決，應於判決送達後10日內向本院提出上訴狀（應抄
附繕本）。告訴人或被害人如對於本判決不服者，應具備理由請
求檢察官上訴，其上訴期間之計算係以檢察官收受判決正本之日
期為準。
                                  書記官    彭雅慧
中    華    民    國    95    年    11    月    06    日
附錄法條：修正前刑法第277條第1項
中華民國刑法第277條
（普通傷害罪）
傷害人之身體或健康者，處 3 年以下有期徒刑、拘役或 1 千元
以下罰金。
犯前項之罪因而致人於死者，處無期徒刑或 7 年以上有期徒刑；
致重傷者，處 3 年以上 10 年以下有期徒刑。


司法院資訊處製作；財團法人民間司法改革基金會備份。
